【裁判字號】    91,訴,800
【裁判日期】    920307
【裁判案由】    考試
【裁判全文】
臺北高等行政法院判決                              九十一年度訴字第八○○號
                              .
    原      告  甲○○
                              .
    被      告  考選部
    代  表  人  劉初枝部長）.
    訴訟代理人  丙○○
右當事人間因考試事件，原告不服考試院中華民國九十一年一月二日（九十）考台訴
決字第一二一號訴願決定，提起行政訴訟。本院判決如左：
    主  文
原告之訴駁回。
訴訟費用由原告負擔。
    事  實
壹、事實概要：
    緣原告甲○○於民國（下同）九十年九月間，檢具國立暨南國際大學管理學院資
    訊管理學系碩士學位證書，報考九十年專門職業及技術人員特種考試消防設備師
    類科考試，經被告考選部審查結果，認其學歷與應考資格規定之科系不合，經被
    告通知原告補繳曾修習相關消防學科至少七科，合計二十學分以上之學分證明文
    件，原告仍未能補齊符合規定之文件，被告遂以九十年九月二十九選專字第九○
    三三○二一四五號函通知原告未具消防設備師應考資格，依其資格可改報消防設
    備士類科考試。原告不服該否准原告消防設備師應考資格之處分，提起訴願，遭
    考試院九十一年一月二日（九十）考台訴決字第一二一號訴願決定駁回，遂向本
    院提起行政訴訟。
貳、兩造聲明：
一、原告聲明求為判決：
    確認九十年九月二十九選專字第九○三三○二一四五號函否准原告消防設備師應
    考資格之處分為違法。
二、被告聲明求為判決：
    駁回原告之訴。
參、兩造之爭點：被告所據為之法規變更，原告有無主張信賴保護原則之適用？
一、原告主張之理由：
(一)、國家考試係屬國家長期政策，考試辦法亦自該考試開始時就始終存在，而非舉辦
    該考試時辦法存在、結束時辦法就消失。考試院舉辦考試時引用考試辦法作為執
    行依據，而資格審定是考試辦法中之一項規定。過去由於考試辦法之資格未曾修
    改故未曾出現應考資格之爭議，考生在法之穩定性及公權力並未侵害人民信賴利
    益之情況下，即使每年重新報名、審定資格，仍可持續參與考試，故問題的關鍵
    在於考生對於考試辦法之信賴。若應考資格年年修正，且無視考生過去應考經驗
    ，考生必不願意長期投入心力準備考試，有違國家考試用人取才之原則。考試雖
    係以年度舉辦，然對已參與該項考試之考生，實對考試辦法已產生信賴，而持續
    努力。公權力行使涉及人民信賴利益時，即涉及信賴保護之問題。而原告曾二度
    參與消防設備師考試表現信賴之事實，符合信賴之要件，自應當在信賴保護的範
    圍內。
(二)、在專門職業及技術人員特種考試消防設備人員考試規則中之應考資格相關條文第
    六條中「中華民國國民具有附表一所列資格之一者，得應各該類科考試」並未明
    訂該資格表係只作為當年度之審查標準，亦未明訂該資格表只得應該年度各該類
    科考試。雖然第三條說明「本考試每年舉行一次；遇有必要，得臨時舉行之」，
    但亦未表示考生認定應考資格係依該年度為基準，而是考試院為審定考生是否具
    有應考資格必需採年度辦理。參與國家考試是一「預備性」、「持續性」之行為
    ，考生勢必需以過去的標準來確立未來參與之權益，故考生引用去年之應考資格
    ，作為持續準備考試之資格依據是必要且正確之行為。若第六條所列之應考資格
    表只適用當年度之考試，則考生如何能夠長期信賴國家考試，考試院如何能夠建
    立長期而穩定之考試政策。考試院以駁回的方式處理是類考生之考試權益，明顯
    違反民眾一般認知，與國家考試「預備性」、「持續性」之特性不符，有違國家
    考試舉辦之目的與精神。
(三)、國家考試是政府提供長期的、全民的、持續的、預備的、積極的參與機會，政府
    應保護關係人持續追求理想的權利，信賴保護原則之精神即在於此。任何一位考
    生在決定參與國家考試所需付出之決心與毅力不應被踐踏。考生準備考試需花費
    大量之時間、金錢，考試院自不得大刀一揮，就將考生過去之一切努力化為灰燼
    。考試權如同工作權，應考是否能夠成功亦可能嚴重影響著人民對於自已未來之
    生涯規劃。考試院應建立完善的處理原則與方法，保障考生之信賴，考試院修法
    過程中未能基於信賴保護原則提供消防設備師考生補救措施，致消防設備師考生
    在爭取應考資格時於法無據，但在廢止中醫師檢定考試，卻在法律中明訂了補救
    措施，能夠延長中醫師檢定考生之考試年限，消防設備師考試亦應比照辦理。
二、被告主張之理由：
(一)、專門職業及技術人員特種考試消防設備人員考試規則於民國八十五年六月三日經
    考試院訂定發布，專門職業及技術人員特種考試消防設備人員考試應考資格表於
    同年七月九日經考試院會同行政院訂定發布。為因應八十八年十二月二十九日及
    八十九年六月十四日修正公布之專門職業及技術人員考試法及考試院八十九年七
    月二十五日修正發布之專門職業及技術人員考試法施行細則，自九十年一月一日
    施行，被告爰依該法之規定，邀集內政部消防署、行政院國軍退除役官兵輔導委
    員會、行政院國軍退除役官兵輔導委員會訓練中心、行政院勞工委員會職業訓練
    局、行政院勞工委員會職業訓練局泰山、中區、南區職業訓練中心、中央警察大
    學、台灣警察專科學校、台灣科技大學、台北科技大學、雲林科技大學、中華民
    國消防設備師（士）協會等機關、學校、團體代表開會審慎研商，依專門職業及
    技術人員考試法第十五條規定並參照其他專門職業及技術人員特種考試之體例及
    消防法第七條第一項規定：「依各類場所消防安全設備設置標準設置之消防安全
    設備，其設計、監造應由消防設備師為之；其裝置、檢修應由消防設備師或消防
    設備士為之。」以是否接受與消防安全設備之設計、監造相關之專業教育為消防
    設備師之應考資格訂定標準，若非消防本科系所畢業者，則以修習消防相關學科
    至少七科，合計二十學分以上為標準，明定於專門職業及技術人員特種考試消防
    設備人員考試規則第六條附表一，並經被告法規委員會審議通過，報奉考試院第
    九屆第二一七次會議決議通過，於九十年一月三十日以八九考台組壹一字第一一
    六六二號令修正發布專門職業及技術人員特種考試消防設備人員考試規則。同年
    三月二十八日並由考試院會同行政院發布廢止專門職業及技術人員特種考試消防
    設備人員考試應考資格表在案。依考試院民國九十年一月三十日修正發布之專門
    職業及技術人員特種考試消防設備人員考試規則第六條附表一「專門職業及技術
    人員特種考試消防設備人員考試應考資格表」中之消防設備師類科應考資格規定
    ，第一款為：「公立或立案之私立專科以上學校或經教育部承認之國外專科以上
    學校消防、消防安全、消防及防災、建築、建築工程、建築設計、建築及都市設
    計、建築及都市計畫、建築設備、建築與城鄉、土木工程、土木與防災、營建（
    技術）、營建工程（技術）、工業安全衛生、環境與工業安全技術、公共安全工
    程、公共工程、環境工程、機械工程（技術）、動力機械、船舶機械工程、工業
    教育、冷凍空調工程、電機工程、電子工程、造船工程、航空工程、自動控制工
    程、輪機各科、系、組、所畢業，領有畢業證書者。」第二款為：「公立或立案
    之私立專科以上學校或經教育部承認之國外專科以上學校相當科、系、組、所畢
    業，領有畢業證書，曾修習微積分、工程數學、普通化學、普通物理、電子計算
    機概論、應用力學、材料力學、材料通性、電路學、電工學、流體力學、流體機
    械、熱力學、熱傳學、燃燒學、工程倫理、工程經濟、火災學、火災動力學、消
    防法規、消防水力學、消防化學、滅火消防設備、警報避難設備、火災危險評估
    、防火構造、建築防火等學科至少七科，合計二十學分以上，每學科至多採計三
    學分，有證明文件者。」第三款為：「高等檢定考試相當類科及格者。」第四款
    為：「消防設備士考試及格後，並任有關職務滿四年，有證明文件者。」第五款
    為：「依消防法第七條第二項之規定，經內政部核准暫行擔任消防安全設備之設
    計、監造、裝置及檢修工作之相關專門職業及技術人員，並有證明文件者。」上
    述規定並已在應考須知中載明在案。
(二)、按原告報名本項考試時，所繳附國立暨南國際大學管理學院資訊管理學系碩士學
    位證書，核與前開考試規則第六條附表一，消防設備師類科應考資格第一款所列
    之系所不合，經被告專技考試司於民國九十年十月一日以選專字第九○三三○二
    一四五號書函通知原告補繳曾修習相關消防學科至少七科，合計二十學分以上之
    學分證明文件，俾憑依第二款規定重予審查。惟原告補繳國立中央大學數學系歷
    年成績表及國立暨南國際大學碩士班研究生歷年成績表，經審查結果因其所附成
    績表消防相關學科之學分不足七學科二十學分，被告所屬專技考試司乃於九十年
    十月四日再通知原告依其資格可改報考消防設備士類科考試，業務承辦人並於十
    月九日再以電話洽詢其意願，經原告表示：同意改考消防設備士類科考試在案。
(三)、原告因不具報考消防設備師考試之資格要件，自無法參加消防設備師之考試，被
    告所為應考資格之審查，係依法行政，洵無違誤。至原告以過去曾參加同項考試
    因修法後喪失應考資格，請求以其特殊情況，給予適當補救措施或依信賴保護原
    則、法律不溯及既往原則及從新從優原則等重新考量其應考權益一節，查原告之
    資格要件，並無法規適用競合情形，故其請求撤銷原行政處分，使其具有消防設
    備師類科考試應考資格，於法無據。
(四)、有關原告所提司法院釋字第五二五號解釋之信賴保護原則部分：
１、查專門職業及技術人員考試法業於民國八十八年十二月二十九日修正公布，並自
    九十年一月一日起開始施行，該法第十四條規定：「專門職業及技術人員高等考
    試、普通考試、初等考試之應考資格…，其分類、分科之應考資格，由考選部報
    請考試院定之。」；同法施行細則第三條規定：「依本法第三條舉行之各類科高
    等、普通、初等考試，其考試規則由考選部報請考試院定之。」，復查專門職業
    及技術人員考試法第九條第一項規定：「具有下列資格之一者，得應專門職業及
    技術人員高等考試：一、公立或立案之私立專科以上學校或經教育部承認之國外
    專科以上學校相當科、系、所畢業者。…」，本法規定得應高等考試之應考資格
    ，已明示僅以專科以上學歷報考者，須視各類科之性質，為「相當科、系、所」
    畢業，方得應考。依上開規定，本部研訂各種專門職業及技術人員考試規則草案
    時，有關學歷資格之規定分為二款，第一款規定「本科系所」畢業得有證書者報
    考，第二款規定「相當科系所」畢業者報考，即如非第一款所列科系所畢業者，
    曾修習第二款所列舉之一定學科、學分，亦得報考該一類科考試。而第一款本科
    系及第二款相當科系有關學科、學分係邀集職業主管機關、專家、學者、學校代
    表等研商訂定。又憲法第八十六條第二款所稱之專門職業及技術人員考試之界定
    ，經司法院大法官釋字第四五三號解釋，係指具備經由現代教育或訓練之培養過
    程獲得特殊學識或技能，而其所從事之業務，與公共利益或人民之生命、身體、
    財產等權利有密切關係者而言。觀諸今日社會日趨多元，分工日益細密，各大學
    院校各科系均朝更專業化或現代化之方向進行調整，不同學門間之差異與隔閡益
    見明顯，專門職業及技術人員從事之業務，既攸關公益，自應循完整之正規專業
    教育養成方為正途，以確保人民之生命財產安全。
２、另為鼓勵民眾培養第二專長，建立終身學習社會，有關「相當科系所」之認定，
    除本科系畢業者外，並依各類科性質﹙除醫事人員外﹚，採修滿「主要學科科目
    」一定學分為認定標準，「主要學科科目」則由本部邀請相關職業主管機關、公
    會、學者專家研商，逐一列舉明定於各種專門職業及技術人員考試規則中。而學
    科、學分採認範圍更放寬為：凡教育部承認之國內外專科以上學校畢業者，其在
    校修習之學分或畢業後修習之學科、學分，均予採認。故應考人於畢業後，仍可
    至各大專院校選修所需學分，並領有校方核發之學分證明即可，此應已充分考量
    非本科系畢業者之應考權益。
３、又九十年一月三十日考試院修正發布之專門職業及技術人員特種考試消防設備人
    員考試規則附表一雖停止原應考資格表部分系科得報考之適用，但仍設有合理之
    補救措施，即修正後考試規則規定應考資格學分採認範圍放寬為：凡教育部承認
    之國內外專科以上學校畢業生於畢業時在校修習之學分或畢業後修習之學分，均
    予採認，故應考人於畢業後仍可至各大專院校選修所需學分，並取得校方核發之
    學分證明即可參加考試，已符合司法院大法官釋字第五二五號解釋所指「應採取
    合理之補救措施」之意旨。查九十年專門職業及技術人員特種考試消防設備人員
    考試報名日期為九月十日至九月十七日，前開考試規則修正公告至報名約有八個
    月期間，已充分考量非本科系畢業者之應考權益，亦即有志參加消防設備師考試
    者仍可循補修學科、學分之途徑取得應考資格。
(五)、原告主張其正當合理之信賴利益受侵害，惟依其所述理由，與司法院釋字第五二
    五號揭示之需具有「受規範對象須已在因法規施行而產生信賴基礎之存續期間，
    對構成信賴要件之事實，有客觀上具體表現之行為，始受信賴之保護」要件不符
    ，應屬「期待利益」之喪失，並無「信賴保護原則」之適用，且本部已對非本系
    科應考人設有合理之補救措施，符合司法院大法官釋字第五二五號解釋之意旨。
    理  由
甲、程序方面：
    按行政訴訟法第一百十一條第一項規定：「訴狀送達後，原告不得將原訴變更或
    追加他訴。」第三項第四款規定：「有左列情形之一者，訴之變更或追加，應予
    准許：四應提起確認訴訟，誤為提起撤銷訴訟者。」經查本件原告原起訴狀聲明
    為：「一、明確而詳細的以書面方式回覆本人在補充理由書 (附件四)中所提出
    之所有問題。二、應為本人 (廣義為原具考試資格，因考試法修正而喪失考試資
    格之考生)明確訂定補救措施或緩衝辦法，俾減輕本人 (我類考生)因法之修正所
    造成之權益損害，並公開公佈相關辦法。在補救措施未公佈前，應撤銷原行政處
    份，使本人 (我類考生)具有消防設備師考試應考資格。三、需為本人因法之修
    正所造成之權益受損負賠償之責任，賠償方式視補救措施之時程與方式另訂之。
    四、撤銷原訴願決定、以及原行政處份。五、訴訟費用由被告負擔。六、願供擔
    保，請准宣告假執行。」等字句，其訴之聲明顯係不完足明確，又上開被告所為
    「九十年九月二十九選專字第九○三三○二一四五號函否准原告消防設備師應考
    資格之處分」，因九十年消防設備師考試已舉辦完畢，原處分之規範效力已解消
    ，但原告仍得因確認判決有利之認定，而得以嗣以參加消防設備師應考資格之法
    律上利益，嗣經本院行使闡明權，經原告將原起訴狀之訴之聲明全部變更為確認
    已消滅行政處分違法訴訟型態，變更之聲明如上，自應准許，合先敘明。
乙、實體方面：
壹、按「信賴保護原則攸關憲法上人民權利之保障，公權力行使涉及人民信賴利益而
    有保護之必要者，不限於授益行政處分之撤銷或廢止（行政程序法第一百十九條
    、第一百二十條及第一百二十六條參照），即行政法規之廢止或變更亦有其適用
    。行政法規公布施行後，制定或發布法規之機關依法定程序予以修改或廢止時，
    應兼顧規範對象信賴利益之保護。除法規預先定有施行期間或因情事變遷而停止
    適用，不生信賴保護問題外，其因公益之必要廢止法規或修改內容致人民客觀上
    具體表現其因信賴而生之實體法上利益受損害，應採取合理之補救措施，或訂定
    過渡期間之條款，俾減輕損害，方符憲法保障人民權利之意旨。」司法院釋字第
    五二五號解釋在案。
貳、經查：
一、專門職業及技術人員特種考試消防設備人員考試規則於民國八十五年六月三日經
    考試院訂定發布，專門職業及技術人員特種考試消防設備人員考試應考資格表於
    同年七月九日經考試院會同行政院訂定發布。原告曾於八十八年及八十九年二度
    參加消防設備師考試，此為被告所不爭執，是原告應有表現信賴之事實，符合信
    賴之要件，自應當進一步討論有無信賴保護原則適用之必要，先此敘明。
二、又八十八年十二月二十九日及八十九年六月十四日修正公布之專門職業及技術人
    員考試法及考試院八十九年七月二十五日修正發布之專門職業及技術人員考試法
    施行細則，自九十年一月一日施行，考試院乃於九十年一月三十日以八九考台組
    壹一字第一一六六二號令修正發布專門職業及技術人員特種考試消防設備人員考
    試規則。同年三月二十八日並由考試院會同行政院發布廢止前開專門職業及技術
    人員特種考試消防設備人員考試應考資格表在案。依考試院民國九十年一月三十
    日修正發布之專門職業及技術人員特種考試消防設備人員考試規則第六條附表一
    「專門職業及技術人員特種考試消防設備人員考試應考資格表」中之消防設備師
    類科應考資格規定，第一款為：「公立或立案之私立專科以上學校或經教育部承
    認之國外專科以上學校消防、消防安全、消防及防災、建築、建築工程、建築設
    計、建築及都市設計、建築及都市計畫、建築設備、建築與城鄉、土木工程、土
    木與防災、營建（技術）、營建工程（技術）、工業安全衛生、環境與工業安全
    技術、公共安全工程、公共工程、環境工程、機械工程（技術）、動力機械、船
    舶機械工程、工業教育、冷凍空調工程、電機工程、電子工程、造船工程、航空
    工程、自動控制工程、輪機各科、系、組、所畢業，領有畢業證書者。」第二款
    為：「公立或立案之私立專科以上學校或經教育部承認之國外專科以上學校相當
    科、系、組、所畢業，領有畢業證書，曾修習微積分、工程數學、普通化學、普
    通物理、電子計算機概論、應用力學、材料力學、材料通性、電路學、電工學、
    流體力學、流體機械、熱力學、熱傳學、燃燒學、工程倫理、工程經濟、火災學
    、火災動力學、消防法規、消防水力學、消防化學、滅火消防設備、警報避難設
    備、火災危險評估、防火構造、建築防火等學科至少七科，合計二十學分以上，
    每學科至多採計三學分，有證明文件者。」第三款為：「高等檢定考試相當類科
    及格者。」第四款為：「消防設備士考試及格後，並任有關職務滿四年，有證明
    文件者。」第五款為：「依消防法第七條第二項之規定，經內政部核准暫行擔任
    消防安全設備之設計、監造、裝置及檢修工作之相關專門職業及技術人員，並有
    證明文件者。」此有應考須知附卷可稽。
三、經查原告報名本項考試時，所繳附國立暨南國際大學管理學院資訊管理學系碩士
    學位證書，經被告審核與前開考試規則第六條附表一，消防設備師類科應考資格
    第一款所列之系所不合，嗣經被告所屬專技考試司於民國九十年十月一日以選專
    字第九○三三○二一四五號書函通知原告補繳曾修習相關消防學科至少七科，合
    計二十學分以上之學分證明文件，俾憑依第二款規定重予審查。惟原告補繳國立
    中央大學數學系歷年成績表及國立暨南國際大學碩士班研究生歷年成績表，經被
    告審查結果因其所附成績表消防相關學科之學分不足七學科二十學分，被告遂以
    九十年九月二十九選專字第九○三三○二一四五號函通知原告未具消防設備師應
    考資格，依其資格可改報消防設備士類科考試。原告不服，循序提起本件行政訴
    訟，主張：考試辦法中應考資格之修改涉及考生信賴利益之保護，原告曾二度參
    與消防設備師之考試，對於原告符合該項考試之資格及存有信賴，且原告確有準
    備考試之事實，該項信賴應予保護。被告未訂定補救措施，且未有過渡期間，被
    告據該辦法而為處分，顯係違反信賴保護原則而屬違法云云。是本件兩造爭執之
    要點為：被告所據為之法規變更，原告有無主張信賴保護原則之適用？
參、本院判斷如下：
一．被告就消防設備師考試應考資格之變更，是否採取合理之補救措施？
(一)、查專門職業及技術人員考試法業於民國八十八年十二月二十九日修正公布，並自
    九十年一月一日起開始施行，該法第十四條規定：「專門職業及技術人員高等考
    試、普通考試、初等考試之應考資格…，其分類、分科之應考資格，由考選部報
    請考試院定之。」；復查專門職業及技術人員考試法第九條第一項規定：「具有
    下列資格之一者，得應專門職業及技術人員高等考試：一、公立或立案之私立專
    科以上學校或經教育部承認之國外專科以上學校相當科、系、所畢業者。…」，
    本法規定得應高等考試之應考資格，已明示僅以專科以上學歷報考者，須視各類
    科之性質，為「相當科、系、所」畢業，方得應考。憲法第八十六條第二款所稱
    之專門職業及技術人員考試之界定，經司法院大法官釋字第四五三號解釋，係指
    具備經由現代教育或訓練之培養過程獲得特殊學識或技能，而其所從事之業務，
    與公共利益或人民之生命、身體、財產等權利有密切關係者而言。今日社會日趨
    多元，分工日益細密，各大學院校各科系均朝更專業化或現代化之方向進行調整
    ，不同學門間之差異與隔閡益見明顯，專門職業及技術人員從事之業務，既攸關
    公益，自應循完整之正規專業教育養成方為正途，以確保人民之生命財產安全。
(二)、是以被告將上開專門職業及技術人員考試法第九條第一項「相當科、系、所」規
    定分為二款，第一款規定「本科系所」畢業得有證書者報考，第二款規定「相當
    科系所」畢業者報考，即如非第一款所列科系所畢業者，曾修習第二款所列舉之
    一定學科、學分，亦得報考該一類科考試，而消防設備師考試資格所應修滿之「
    主要學科目」及學分，已如上所述之上開考試規則可稽，而學科、學分採認範圍
    係「凡教育部承認之國內外專科以上學校畢業者，其在校修習之學分或畢業後修
    習之學科、學分，均予採認」，此為被告所自認之事實，並有應考資格表上應考
    資格欄之證明文件可得。故應考人於畢業後，仍可至各大專院校選修所需學分，
    並領有校方核發之學分證明即可，此應已充分考量非本科系畢業者之應考權益。
(三)、足見九十年一月三十日考試院修正發布之專門職業及技術人員特種考試消防設備
    人員考試規則附表一雖停止原應考資格表部分系科得報考之適用，但仍設有合理
    之補救措施，即修正後考試規則規定應考資格學分採認範圍放寬為：凡教育部承
    認之國內外專科以上學校畢業生於畢業時在校修習之學分或畢業後修習之學分，
    均予採認，故應考人於畢業後仍可至各大專院校選修所需學分，並取得校方核發
    之學分證明即可參加考試，已符合司法院大法官釋字第五二五號解釋所指「應採
    取合理之補救措施」之意旨。
二、被告變更消防設備師應考資格，是否有過渡期間？有無違反其他行政法上之原理
    原則？
(一)、又九十年一月三十日考試院修正發布修正發布之專門職業及技術人員特種考試消
    防設備人員考試規則附表一，惟查九十年專門職業及技術人員特種考試消防設備
    人員考試報名日期為九月十日至九月十七日，前開考試規則修正公告至報名約有
    八個月期間，而本件原告係僅有三學科受承認為主要科目，此有原處分卷附被告
    所屬專技考試司於民國九十年十月一日以選專字第九○三三○二一四五號書函可
    按，則原告僅不足四學科，原告有志參加消防設備師考試者，仍可在上開期間內
    ，向任何開學分班之大專院校，以補修學科、學分之方式取得應考資格，是亦符
    合釋字第五二五號揭示法規變更時應有過渡期間之作法。
(二)、按憲法第七條平等原則固應拘束行政機關之各種行政行為，惟該原則並非指絕對
    、機械之形式上平等，而係保障人民在法律上地位之實質平等，行政機關基於憲
    法之價值體系、立法目的或政策考量，自得斟酌規範事物性質之差異而為合理之
    區別對待。原告雖舉中醫檢定考試有五年之過渡期間，認為本件消防設備師亦應
    比照辦理云云，惟二者考試之對象，性質均不相同，自無從依據平等原則，認應
    比照辦理。另被告係依原告消防設備師考試報名時有效之法規為審查，自與法律
    不溯及既往原則無涉，原告於訴願時所主張之法律不溯及既往原則云云，顯係誤
    解。
肆、從而，被告依首揭規定，否准原告消防設備師應考資格之處分，並無不合。訴願
    決定遞予駁回，亦無違誤，均應予維持。本件原告之訴為無理由，應予駁回。
據上論結，本件原告之訴為無理由，爰依行政訴訟法第九十八條第三項前段，判決如
主文。
中      華      民      國    九十二    年      三      月      七      日
                                臺 北 高 等 行 政 法 院  第 五 庭
                                            審 判 長 法  官  張瓊文
                                                     法  官  帥嘉寶
                                                     法  官  劉介中
右為正本係照原本作成。
如不服本判決，應於送達後二十日內，向本院提出上訴狀並表明上訴理由，如於本判
決宣示後送達前提起上訴者，應於判決送達後二十日內補提上訴理由書（須按他造人
數附繕本）。
中      華      民      國    九十二    年      三      月      七      日
                                                     書記官  黃明和


司法院資訊處製作；財團法人民間司法改革基金會備份。
